臺灣高等法院臺中分院民事判決　94年度上易字第118號
　　　上　訴　人　乙○○　住台.
　　　被　上訴人　甲○○　住台.
上列當事人間請求損害賠償事件，上訴人對於民國94年1月31日
臺灣臺中地方法院93年度重訴字第472號第一審判決提起上訴，
經本院於94年5月11日言詞辯論終結，判決如下：
  　  主　    文
上訴駁回。
第二審訴訟費用由上訴人負擔。
    　事實及理由
一、本件被上訴人主張：
    （一）、上訴人為被上訴人之前配偶（兩造業經法院判決離
            婚），上訴人於民國92年9月30日中午12時40分許
            ，以借用之車輛搭載被上訴人返回臺中縣清水鎮○
            ○路301巷85之11號住處，因不滿被上訴人酒醉，
            遂將被上訴人拉下車，並以手肘勾住被上訴人之脖
            子，致被上訴人無法呼吸，並拖拉被上訴人之上臂
            進入屋內，將被上訴人朝屋內之木椅處丟撞，並以
            腳踢被上訴人之身體、掌摑臉頰，嗣又拖拉被上訴
            人撞擊木椅，被上訴人為向鄰人求救，遂打翻玻璃
            桌製造聲響，豈知上訴人竟因此又以腳猛踢被上訴
            人之胸部肋骨多下，被上訴人因而受有胸部挫傷併
            左側胸壁血腫、鼻樑瘀青、右小腿瘀青、左小腿瘀
            青、左邊第四至六肋骨骨折等傷害。
    （二）、被上訴人因上訴人前開傷害行為，受有損害，爰依
            民法侵權行為之規定，請求上訴人賠償：(一)醫療費
            ：新台幣（下同）2萬2千6百79元。(二)看護費用：
            共7萬5千元（共30日，以每日2千5百元計算）。(三)
            就醫之交通費用：合計2千4百元。（四）慰撫金：
            6百萬元。蓋被上訴人因上訴人前開傷害行為而受
            驚嚇，每日均無法安眠，迄今猶不敢正視上訴人，
            且外傷雖已復原，但氣候變化時，均會感覺酸痛，
            故請求上訴人賠償精神上損失6百萬元等語。並聲
            明上訴人應給付被上訴人6百10萬零79元，及自起
            訴狀繕本送達翌日即93年10月7日起至清償日止，
            按年息百分之5計算之利息（經原審判決上訴人應
            給付被上訴人7萬4仟9佰元，及自93年10月7日起
            至清償日止，按週年利率百分之5計算之利息，並
            駁回被上訴人其餘之請求，被上訴人就其敗訴部分
            ，並未聲明不服）。
    （三）、上訴人於鈞院所述，均不實在，爰為答辯聲明，求
            為判決：
            (一)上訴駁回。
            (二)訴訟費用，由上訴人負擔。
二、被上訴人於原審審理時，對於：(一)上訴人為被上訴人之前配
    偶（業經法院判決離婚），上訴人於92年9月30日中午12時
    40分許，以借用之車輛搭載被上訴人返回臺中縣清水鎮○○
    路301巷85之11號住處，因不滿被上訴人酒醉，遂將被上訴
    人拉下車，並以手肘勾住被上訴人之脖子，致被上訴人無法
    呼吸，並拖拉被上訴人之上臂進入屋內，將被上訴人朝屋內
    之木椅處丟撞，並以腳踢被上訴人之身體、掌摑臉頰，嗣又
    拖拉被上訴人撞擊木椅，被上訴人為向鄰人求救，遂打翻玻
    璃桌製造聲響，上訴人竟又以腳猛踢被上訴人之胸部肋骨多
    下，被上訴人因而受有胸部挫傷併左側胸壁血腫、鼻樑瘀青
    、右小腿瘀青、左小腿瘀青、左邊第四至六肋骨骨折等傷害
    。上訴人並因前開傷害行為，而遭原審於93年10月15日，以
    93年度易字第2108號刑事判決判處有期徒刑五月確定。(二)被
    上訴人因上訴人前開傷害行為而支出醫療費用1萬5千元、就
    醫之交通費用2千4百元，且為醫療上所必要。(三)被上訴人因
    前開傷害而住院3日，被上訴人因而支付看護費用7千5百元
    等事實，固不加爭執，但以下列諸語為辯：
    （一）、前開傷害刑事案件，係肇因於事發當日，上訴人與
            友人聚會，被上訴人不悅而前往鬧場，且不顧婦女
            形象猛灌烈酒，並當場發酒瘋，兩造返家後激烈爭
            吵所致，上訴人並未毆傷被上訴人。再者，兩造於
            婚姻關係存續中，上訴人收入與財物，幾全交由被
            上訴人管理，於離婚後，亦未返還上訴人。被上訴
            人若有損害之支出，亦係由上訴人前開財產中支出
            ，豈可請求上訴人賠償。
    （二）、除前開醫療費用外，其餘均未見被上訴人舉證證明
            其損害；況前開醫療費用之收據，亦未註明是否為
            合格醫院所開立，而被上訴人住院僅2日，何以請
            看護30日？若傷勢嚴重，為何於住院出院後隔日即
            親往警局備案。
    （三）、近年景氣不佳，上訴人投資事業失利，並遭朋友倒
            帳近6百萬元，名下房屋遭銀行查封拍賣而向胞弟
            借住，被上訴人請求自無理由。爰為上訴聲明，求
            為判決：
            (一)原判決不利於上訴人部分廢棄。
            (二)上開廢棄部分，被上訴人在第一審之訴及假執行
              之聲請均駁回。
            (三)訴訟費用由被上訴人負擔。
三、兩造不爭執之事實：(一)上訴人為被上訴人之前配偶（業經法
    院判決離婚），上訴人於92年9月30日中午12時40分許，以
    借用之車輛搭載被上訴人返回臺中縣清水鎮○○路301巷85
    之11號住處，因不滿被上訴人酒醉，遂將被上訴人拉下車，
    並以手肘勾住被上訴人之脖子，致被上訴人無法呼吸，並拖
    拉被上訴人之上臂進入屋內，將被上訴人朝屋內之木椅處丟
    撞，並以腳踢被上訴人之身體、掌摑臉頰，嗣又拖拉被上訴
    人撞擊木椅，被上訴人為向鄰人求救，遂打翻玻璃桌製造聲
    響，上訴人竟又以腳猛踢被上訴人之胸部肋骨多下，被上訴
    人因而受有胸部挫傷併左側胸壁血腫、鼻樑瘀青、右小腿瘀
    青、左小腿瘀青、左邊第四至六肋骨骨折等傷害。上訴人並
    因前開傷害行為，而遭原審於93年10月15日，以93年度易字
    第2108號刑事判決判處有期徒刑五月確定。(二)被上訴人因上
    訴人前開傷害行為而支出醫療費用1萬5千元、就醫之交通費
    用2千4百元，且為醫療上所必要。(三)被上訴人因前開傷害而
    住院3日，被上訴人因而支付看護費用7千5百元等事實，為
    兩造於原審審理時所不加爭執，並有原審93年度易字第2108
    號刑事判決、診斷證明書、醫療費用收據等件可證，自堪信
    為真實。
四、當事人爭點的論斷：按因故意或過失，不法侵害他人之權利
    者，負損害賠償責任，故意以背於善良風俗之方加損害於他
    人者，亦同，民法第184條第1項定有明文；次按不法侵害他
    人之身體、健康、名譽、自由、信用、隱私、貞操，或不法
    侵害其他人格法益而情節重大者，被害人雖非財產上之損害
    ，亦得請求賠償相當之金額，民法第195條第1項亦有明文。
    查上訴人於前揭時、地以前開行為傷害被上訴人，致被上訴
    人受有如前所述之傷害，業如前論，則上訴人之傷害行為，
    與被上訴人所受之傷害間，具有相當因果關係，應可認定，
    從而上訴人對被上訴人為前開傷害身體、健康等行為，自應
    負侵權行為之賠償責任，要無庸疑。被上訴人據前開規定，
    就上訴人之前開侵權行為請求之各項損害賠償，茲分別審酌
    如下：
    （一）、醫療費用、就醫之交通費用、看護費用等部分：
            (一)按因侵權行為致身體或健康受傷害而支出或尚未
              支出之醫療費（包括住院費、手術費、藥品費、
              檢驗費、診斷費等），如為醫療上所必要者，屬
              民法第193條第1項所稱之增加生活上之需要，被
              害人自得依前開各規定請求加害人賠償。次按民
              法第193條第1項規定「不法侵害他人之身體或健
              康者，對於被害人因此喪失或減少勞動能力或增
              加生活上之需要時，應負損害賠償責任」，所稱
              之增加生活上之需要，係指被害以前並無此需要
              ，因為受侵害，始有支付此費用之需要而言。其
              因身體或健康受不法侵害，需人長期看護，就將
              來應支付之看護費，係屬增加生活上需要之費用
              ，加害人固應予以賠償，惟被害人是否確需依賴
              他人長期看護，仍應以最後事實審言詞辯論終結
              時之事實狀況為認定之標準，最高法院88年度台
              上字第1771號著有判決要旨足供參照。
            (二)被上訴人因上訴人前開傷害行為而支出醫療費用
              1萬5千元、就醫之交通費用2千4百元，且為醫療
              上所必要，及被上訴人因前開傷害而住院3日，
              並因而支付看護費用7千5百元，均如前述。是被
              上訴人就此部分之請求，合計2萬4千9百元部分
              ，為有理由，應予准許；至超過上開應准許部分
              ，因無證據足資證明被上訴人有該部分之損害存
              在，即屬無理由而不應准許。
    （二）、慰藉金部分：
            (一)按慰藉金之賠償須以人格權遭遇侵害，使精神上
              受有痛苦為必要，其核給之標準固與財產上損害
              之計算不同，然非不可斟酌雙方身分資力與加害
              程度，及其他各種情形核定相當之數額，最高法
              院51年度台上字第223號著有判例要旨足資參照
              。
            (二)被上訴人為高職畢業，無工作亦無收入，而上訴
              人為高中畢業，兩造育有三女一男共四子，尚有
              二女需上訴人支付生活費用及教育費用，為兩造
              於原審審理時所不加爭執。又上訴人名下有田賦
              一筆，財產總額為4百56萬1千2百60元，被上訴
              人投資集代實業有限公司、震旦行股份有限公司
              等，財產總額為71萬1千元，有財產歸戶資料可
              證，本院審酌被上訴人所受之前開傷害所受痛苦
              之程度，兩造前開社會身分、地位、經濟狀況、
              收入、教育程度等事實，因認被上訴人請求被告
              賠償精神慰撫金以5萬元為適當，逾此部分之請
              求，尚無理由，自難准許。
    （三）、綜上所述，被上訴人因上訴人前開侵權行為而得向
            上訴人請求損害賠償之金額，合計為7萬4千9百元
            ，逾此部分之請求，則不應准許。復按給付無確定
            期限者，依民法第229條第2項之規定，債務人於債
            權人得請求給付時，經其催告而未為給付，自受催
            告時起，負遲延責任；其經債權人起訴而送達訴狀
            者，與催告有同一效力。而遲延之債務，以支付金
            錢為標的者，債權人得請求依法定利率計算之遲延
            利息；應負利息之債務，其利率未經約定，亦無法
            律可據者，週年利率為百分之5，亦為民法第233條
            第1項、第203條所明定。另按以日、星期、月或年
            定期間者，其始日不算入，民法第120條第2項亦有
            規定。查侵權行為之損害賠償請求權於行為時即已
            發生，但其給付無確定期限，且上訴人係於93年10
            月6日收受本件起訴狀繕本之送達，亦有刑事附帶
            民事訴訟起訴狀在卷可憑，是被上訴人請求上訴人
            給付前開7萬4千9百元自起訴狀繕本送達翌日，即
            93年10月7日起至清償日止，按年息百分之5計算之
            利息，自屬有據。
五、綜上所述，被上訴人基於侵權行為損害賠償請求權之法律關
    係，請求上訴人給付7萬4千9百元，及自93年10月7日起至清
    償日止，按年息百分之5計算之利息部分，為有理由，應予
    准許。至逾此部分之請求，為無理由，應予駁回。本件被上
    訴人勝訴部分，所命上訴人應為給付之金額未逾50萬元，應
    依職權宣告假執行。就被上訴人之請求上揭應准許部分，原
    審判命上訴人如數給付，並以被上訴人勝訴部分，所命為給
    付金額未逾50萬元，爰依職權宣告假執行，於法並無違誤。
    上訴意旨指摘原判決不利於上訴人部分之判決不當，求予廢
    棄改判，為無理由，應予駁回。
六、本件事證已臻明確，兩造其餘攻擊防禦方法，不足以影響本
    判決結果，爰不一一論述，併此敘明。
七、據上論結：本件上訴為無理由，依民事訴訟法第449條第1項
    、第78條，判決如主文。
中  　華  　民  　國　　94　　年　　5　　月　　25　　 日
                        民事第一庭審判長法　官　林陳松
                        　　　　　　　　法　官　鄭金龍
                        　　　　　　　　法　官　李寶堂
上列正本係照原本作成。
不得上訴。
                                        書記官  李妍嬅
中　  華　   民　  國　  94　　年　　5　　月　　26 　 日
                                                      Ｙ
